【裁判字號】    90,易,3168
【裁判日期】    901029
【裁判案由】    詐欺
【裁判全文】
臺灣臺中地方法院刑事判決                          九十年度易字第三一六八號
    公  訴  人  臺灣台中地方法院檢察署檢察官
    被      告  乙○○
右列被告因詐欺案件，經檢察官提起公訴（八十九年度偵字第一八九八五號），本院
判決如左：
    主  文
乙○○幫助意圖為自己不法之所有，以詐術使人將本人之物交付，累犯，處有期徒刑
肆月，如易科罰金以參佰元折算壹日。
    事  實
一、乙○○於民國八十二年間，因傷害及違反肅清煙毒條例案件，經台灣高等法院台
    中分院分別判處有期徒刑六月及三年四月確定，嗣定執行刑為有期徒刑三年六月
    ，於八十六年一月三十日縮刑期滿執行完畢，竟仍不知悔改，於八十九年十月間
    ，得知紀志健（綽號「阿漢」，其涉嫌詐欺案件目前由台灣桃園地方法院檢察署
    偵查中）透過許忠誌（紀志健之「小弟」）向他人蒐集存摺、金融卡使用，乙○
    ○在可預見紀志健、許忠誌收購他人帳戶係供詐欺或重利等非法犯行之用，而其
    發生並不違背乙○○本意之下，竟為貪圖紀志健及許忠誌承諾給予每本銀行存摺
    新台幣（下同）一千餘元之代價，不顧他人所可能遭害之危險，容任紀志健、許
    忠誌等人藉以遂行犯罪，並基於幫助紀志健、許忠誌之不確定故意，於八十九年
    十月十九日，與許忠誌共同至台中市南屯區○○○路○段一三一號合作金庫南屯
    支庫，開設一活期儲蓄存款帳戶（帳號：0000000000000），於領
    得存摺及金融卡後，一併交付予許忠誌轉交予紀志健並收取報酬。嗣於八十九年
    十一月十一日，紀志健等人意圖為自己不法之所有，以夾報方式散發廣告單，佯
    稱為長榮信貸公司欲替人辦理貸款業務，致甲○○不查而打電話接洽辦貸款二十
    萬元，紀志健等人乃通知甲○○必須先匯款二萬二千元當作手續費才能辦理，施
    用此詐術，使甲○○陷於錯誤而依約於八十九年十一月十三日至合作金庫員林支
    庫匯款至前開乙○○之帳戶內，旋為紀志健等派人至提款機以金融卡領取，惟甲
    ○○仍未取得貸款，再以電話聯繫，紀志健之犯罪集團仍要求甲○○繼續支付三
    萬四千元，至此甲○○始知受騙，經報警而於八十九年十一月二十一日循線逮捕
    前往合作金庫南屯支庫辦理補發存摺及金融卡之乙○○。
二、案經台中市警察局第四分局報請臺灣臺中地方法院檢察署檢察官偵查起訴。
    理  由
一、訊據被告乙○○於本院審理時固坦承販賣前開銀行帳戶給紀志健、許忠誌使用，
    惟矢口否認其有何犯行，辯稱：伊賣帳戶給紀志健、許忠誌時，並不知道他們是
    要拿去詐騙他人手續費之用云云。經查：
（一）前揭紀志健透過許忠誌向被告購買合作金庫帳戶用以向甲○○等人詐財，被告
      本身並未參與共同詐財之事實，業經證人即正犯紀志健於偵查時供承不諱，核
      與被害人甲○○於警訊時指述情節相符，並據證人即合作金庫南屯支庫行員林
      秀玲、洪萬聰於警訊時證稱無誤，復有被告向合作金庫申辦活期儲蓄存款之開
      戶資料一份、甲○○匯款之存款憑條一紙、合作金庫交易資料查詢單一紙、金
      融卡補發申請書一紙等影本在卷足稽。
（二）再按刑法上之故意，分直接故意（確定故意）與間接故意（不確定故意），「
      行為人對於構成犯罪之事實，明知並有意使其發生者」為直接故意。「行為人
      對於構成犯罪之事實，預見其發生而其發生並不違背其本意者」為間接故意。
      被告於偵審中供承曾販賣十多本存摺給紀志健、許忠誌等人使用，且紀志健、
      許忠誌曾告知存摺係用於渠所經營之地下錢莊供借款人匯款之用，衡情地下錢
      莊乃以放款收取重利為其業務，已屬從事違法犯行至明，又一般人至銀行開設
      帳戶並非難事，如非洗錢、犯罪等不法目的，依常情並無捨棄自己帳戶而迂迴
      收購他人帳戶使用之理，是被告對於紀志健可能將其帳戶用來作為詐欺等非法
      用途上，應有所預見，且不違背其本意，惟其竟仍出賣帳戶予紀志健並收取對
      價，足見紀志健將被告帳戶用來作為詐欺取財之用，為被告所容認及允許。
（三）復按刑法上之幫助犯，係指以幫助之意思，對於正犯資以助力，而未參與實施
      犯罪之行為者而言，本件被告所參與者，係詐欺取財構成要件以外之行為，故
      應以詐欺取財之幫助犯論之。因此被告空言否認幫助詐欺之犯行，顯係事後卸
      責之詞，不足採信，其犯行堪予認定。
二、本件被告乙○○提供帳戶予他人供詐欺取財使用，其本身並未參與詐欺取財之行
    為，顯係以幫助之意思，參與詐欺取財構成要件以外之行為，為幫助犯，核其所
    為，係犯刑法第三十條第一項、第三百三十九條第一項之幫助詐欺取財罪，並依
    刑法第三十條第二項之規定，按正犯之刑減輕之。又查被告於八十二年間，因傷
    害及違反肅清煙毒條例案件，經台灣高等法院台中分院分別判處有期徒刑六月及
    三年四月確定，嗣定執行刑為有期徒刑三年六月，於八十六年一月三十日縮刑期
    滿執行完畢，有台灣台中地方法院檢察署刑案資料查註紀錄表及台灣高等法院被
    告全國前案紀錄表附卷足憑，其受有期徒刑執行完畢後，於五年以內再犯本件有
    期徒刑以上之罪，為累犯，應依刑法第四十七條規定加重其刑。爰審酌被告貪圖
    小利，擅自出售銀行帳戶供他人非法使用，助長社會犯罪風氣，其行為殊屬不當
    ，惟念及被告本身並未實際參與詐欺取財之犯行，責難性較小等一切情狀，量處
    如主文所示之刑示懲。末查本件被告行為後，刑法第四十一條業於九十年一月十
    日修正公布，同年月十二日生效，修正後刑法第四十一條第一項前段規定「犯最
    重本刑為五年以下有期徒刑以下之刑之罪，而受六個月以下有期徒刑或拘役之宣
    告，因身體、教育、職業、家庭之關係或其他正當事由，執行顯有困難者，得以
    一元以上三元以下折算一日，易科罰金。」，與修正前刑法第四十一條規定「犯
    最重本刑為三年以下有期徒刑以下之刑之罪，而受六月以下有期徒刑或拘役之宣
    告，因身體、教育、職業、家庭之關係，執行顯有困難者，得以一元以上三元以
    下折算一日，易科罰金。」不同。本件情形，比較新舊法結果，以新法較有利於
    行為人，故依刑法第二條第一項前段規定，本件自應適用裁判時之法律即修正後
    刑法第四十一條第一項前段之規定，被告即得諭知易科罰金之折算標準，併此敘
    明。
據上論斷，應依刑事訴訟法第二百九十九條第一項前段，刑法第二條第一項前段、第
三十條、第三百三十九條第一項、第四十七條、第四十一條第一項前段（修正後），
罰金罰鍰提高標準條例第一條前段、第二條，判決如主文。
中      華      民      國    九十      年      十      月    二十九    日
                              台灣台中地方法院刑事第四庭
                                      法  官  張  靜  琪
右正本證明與原本無異。
如不服本判決，應於判決送達後十日內向本院提出上訴狀，上訴於臺灣高等法院臺中
分院( 須附繕本 )。
                                      書記官
中      華      民      國    九十      年      十      月    二十九    日
附錄論罪科刑法條
刑法第三百三十九條
意圖為自己或第三人不法之所有，以詐術使人將本人或第三人之物交付者，處五年以
下有期徒刑、拘役或科或併科一千元以下罰金。
以前項方法得財產上不法之利益或使第三人得之者，亦同。
前二項之未遂犯罰之。


司法院資訊處製作；財團法人民間司法改革基金會備份。
